臺灣高等法院臺南分院民事裁定
110年度聲字第29號
聲  請  人  王亞筠  
上列聲請人因與相對人黃明湧等人間請求塗銷所有權移轉登記等
事件，聲請人對於中華民國107年5月24日臺灣臺南地方法院判決
(106年度重訴字第282號)，提起再審，並聲請訴訟救助，本院裁
定如下：
    主  文
准予訴訟救助。
    理  由
一、本件聲請意旨略以：聲請人與相對人黃明湧等人間請求塗銷
    所有權移轉登記等事件，聲請人因不服臺灣臺南地方法院10
    6年度重訴字第282號判決，提起再審在案。於訴訟期間，相
    對人黃明湧於敗訴後，惡意將系爭不動產登記他人並設定鉅
    額抵押權阻撓訴訟。聲請人已傾全力將所有可動用資源投注
    於本件訴訟中，不斷向親朋好友借貸支應裁判費，現資力、
    信用狀況並不佳，實已無力再負擔本件訴訟費用，爰依法聲
    請准予訴訟救助等語。
二、按當事人無資力支出訴訟費用者，法院應依聲請，以裁定准
    予訴訟救助。但顯無勝訴之望者，不在此限。法院認定前項
    資力時，應斟酌當事人及其共同生活親屬基本生活之需要。
    民事訴訟法第107條定有明文。查聲請訴訟救助者，關於請
    求救助之事由，應提出能即時調查之證據以釋明之，此觀民
    事訴訟法第109條第2項、第284條之規定自明。再者，當事
    人無資力支出訴訟費用者，固得聲請訴訟救助，然所謂無資
    力，係指窘於生活，且缺乏經濟信用者而言（最高法院43年
    台抗字第152號裁判意旨參照）。
三、經查，聲請人於104、105、106等年度每年所得1、200多元
    ，顯然其無工作、積蓄或其他家產，家境窘困，應無資力支
    出本件上訴費用等情，業據其提出全國財產稅總歸戶財產查
    詢清單、國稅局104、105、106、108等年度綜合所得稅各類
    所得資料清單，以為釋明，足認聲請人窘於生活，且缺乏經
    濟信用。故聲請人主張渠為無資力支出訴訟費用之人，自屬
    有據。又依其提出之再審理由狀所載事實，亦無不經調查辯
    論，即知其應受敗訴裁判之情事，難謂顯無勝訴之望（現由
    本院110年度重再字第3號審理中），亦堪認定。綜上所述，
    聲請人業已釋明其屬無資力支出訴訟費用之人，且其所提再
    審又非顯無勝訴之望，揆諸首揭條文及最高法院裁判意旨，
    聲請人聲請訴訟救助，核無不合，應予准許。
四、爰依民事訴訟法第107條前段，裁定如主文。
中　　華　　民　　國　　110 　年　　3 　　月　　26　　日
                  民事第六庭    審判長法　官  吳上康

                                      法　官  張季芬

                                      法　官  王浦傑
上為正本係照原本作成。
如對本裁定抗告，須於本裁定送達後10日內向本院提出抗告狀（
須附繕本），並應繳納抗告費新臺幣1千元。
中　　華　　民　　國　　110 　年　　3 　　月　　26　　日

                                      書記官  蔡曉卿